【裁判字號】    92,上更(一),170
【裁判日期】    920529
【裁判案由】    偽證
【裁判全文】
臺灣高等法院臺南分院刑事判決      九十二年度上更(一)字第一七號  Ａ
      上  訴  人  臺灣嘉義地方法院檢察署檢察官
      上  訴  人
      即  被  告  丙  ○  ○
      選任辯護人  蘇  新  竹
      被      告  丁  ○  ○
右上訴人因被告偽證案件，不服臺灣嘉義地方法院八十八年度訴字第五０七號中華民
國八十九年四月二十四日第一審判決（起訴案號：臺灣嘉義地方法院檢察署八十八年
度偵字第三六九七號），提起上訴，經最高法院發回更審，本院判決如左：
      主      文
原判決關於丙○○部分撤銷。
丙○○無罪。
其他上訴駁回。
      事      實
一、公訴意旨略以：被告丙○○於民國（下同）八十六年間因犯偽造文書罪，經臺灣
    嘉義地方法院檢察署檢察官提起公訴（起訴案號八十六年度偵字第六０七三號）
    ，並由嘉義地方法院審理（八十六年度訴字第六七一號），被告丁○○為其所選
    任之辯護人，丙○○為求脫罪，由丙○○將証人乙○○帶往丁○○之律師事務所
    ，由丙○○與丁○○二人基於共同之犯意聯絡，教唆乙○○偽証稱：丙○○於八
    十五年十一月十三日在支票背面背書「劉昭立」之署押，事前有經劉昭利同意等
    語，經乙○○允諾後，乃利用其該案所選任辯護人之丁○○律師，於八十六年十
    月七日具狀聲請原審傳喚證人乙○○，並於八十六年十月二十二日下午三時，在
    臺灣嘉義地方法院第四法庭開庭時，對案情有重要關係之事項，供前具結偽証稱
    ：我曾經陪他（指丙○○）去找甲○○換票，甲○○要丙○○簽劉昭利的背書，
    丙○○有打電話聯絡劉昭利，經劉昭利同意，丙○○才簽劉昭利的背書等語，嗣
    因法院查明不實，未予採信，因認被告丙○○、丁○○共犯刑法第一百六十八條
    之教唆偽証罪嫌云云。
二、訊據上訴人即被告丙○○、被告丁○○均矢口否認有上開教唆偽證之犯行，丙○○辯稱：其確實有與乙○○一起去甲○○住處換票，並有借用甲○○之電話與劉
    昭利聯絡，且其請乙○○出庭作證，亦係請乙○○實話實說，並未教導乙○○如
    何陳述，而乙○○於其所涉偽造文書案件中所為之證詞，均係乙○○自願所為等
    語。被告丁○○辯稱：因丙○○告訴伊換票當時有乙○○在場，伊始依據丙○○
    所陳之待証事項，具狀聲請傳喚乙○○為證人，且要乙○○實話實說，並沒有教
    導乙○○如何作證，且乙○○對於被告丙○○是否經案外人劉昭利同意背書之於
    案情有重要關係之事項，並未為任何證述，此與偽證罪之構成要件亦屬未符等語
    。經查：
  (一)撤銷部分：
    (1)按刑事訴訟法第一百五十六條第二項規定：被告之自白不得作為有罪判決之唯
      一證據，仍應調查其他必要之證據，以察其是否與事實相符。其立法意旨乃在
      防範被告自白之虛擬致與真實不符，故對自白在證據上之價值加以限制，明定
      須藉補強證據以擔保其真實性。又利用共同被告之共犯之自白或其他不利於己
      之陳述，為認定被告犯罪之證據，不特與利用被告自己之自白作為其犯罪之證
      明同有自白虛偽性之危險，亦不免有嫁禍於被告而為虛偽供述之危險。故就刑
      事訴訟法第一百五十六條第二項之立法意旨觀之，非共同被告之共犯之自白或
      其他不利於己之陳述，固得作為認定被告犯罪之證據，但不得作為有罪判決之
      唯一證據，仍應調查其他必要之證據，以察其是否與事實相符，亦即仍須有補
      強證據以擔保該共犯自白之真實性，始得採為斷罪之依據，並非絕對可由法院
      自由判斷該共犯之自白或不利於己之陳述之證明力，若不為調查，而專憑此項
      供述據為被告犯罪事實之認定，即與上開規定有違。（最高法院九十一年台上
      字三三六六號判決意旨參照）。
    (2)公訴人認上訴人即被告丙○○涉有前開教唆偽證罪嫌，無非係以共犯乙○○之
      供述為其主要論據。經查：
      共犯乙○○於原審八十七年度訴字第四一五號偽證案件偵審中固均供稱：「我
      當時因要作證之前，丙○○一直拜託我出來作證，並教我如何講，我告訴他們
      如果講謊話會有事情，丙○○告訴我不會有事，我才依照丙○○事先教我之證
      詞去作證，我當時雖有陪丙○○去找甲○○，但沒有看到丙○○有打電話給劉
      昭利，亦不知劉昭利是否有同意丙○○以『劉昭利』之名字，於支票後面背書
      。」云云（見八十七年偵字第九三二頁卷第十七頁背面），惟依前揭判決意旨
      ，仍應調查必要之證據，始得採為斷罪之依據，然查並無其他補強證據足資擔
      保乙○○之不利被告之陳述與事實相符，自難僅憑乙○○片面之供述入人於罪
      ，既不能證明被告犯罪，依法應諭知無罪之判決。
    (3)原審對乙○○所涉偽證罪，是否確因被告丙○○教唆始生偽證罪之犯意，未予
      詳究，僅依非共同被告之乙○○之不利被告之陳述，即認被告丙○○有教唆偽
      証之犯行，予以論罪科刑，自有未合，被告丙○○上訴意旨，否認犯罪，而指
      摘原審此部分不當，為有理由，自應由本院將原判決此部分予以撤銷，並依法
      諭知無罪之判決。
  (二)駁回部分：
    (1)公訴人認被告丁○○涉有前開教唆偽證罪嫌，無非係以共犯乙○○之供述為其
      主要論據。經查：
      本件公訴人所指之共犯乙○○於其所涉之偽證案件（即原審八十七年度訴字
        第四一五號），於偵查中係供稱：「我當時因要作證之前，丙○○一直拜託
        我出來作證，並教我如何講，我告訴他們如果講謊話會有事情，丙○○告訴
        我不會有事，我才依照丙○○事先教我之證詞去作證」等語（詳八十七年度
        偵字第九三二號偵查卷第二十七頁背面），經檢察官提起公訴後，於原審審
        理時則改供稱：「丁○○、丙○○叫我說同起訴書上所載的話」等語（見原
        審同上卷第九頁、十四頁背面、三十四頁背面），嗣於本院上訴審審理時又
        先供稱：「開庭前我與丙○○一起去盧律師事務所，係他們教我如何說的」
        等語（見本院八十八年上訴字第九三０號卷第二十四頁），後再改稱：「是
        丙○○教我說的，我是受他所託」、「是丙○○教我這麼說的，他說有請律
        師沒有關係」等語（見同上卷第四十二頁、四十三頁背面），是共犯乙○○
        對於被告丁○○是否涉及共同教唆行為，則供述前後顯屬不一，是自難遽以
        共犯乙○○此部分有瑕疵之供述而資為被告丁○○不利之認定。
      證人乙○○於本案偵審中均證稱：「丙○○叫我出來作證，我原先不答應，
        他一直拜託我，他帶我到丁○○律師事務所去，他叫我開庭時要說『我曾經
        陪他去找甲○○換票，甲○○要丙○○簽劉昭利的背書，丙○○有打電話連
        絡劉昭利，經劉昭利同意』等話，盧律師教我要說出某年月日時間跟丙○○
        講的要一致，因為他拜託我出庭，他就會沒事，我作證時才這樣講」（見偵
        查卷第十頁背面）、「（問：他們二人如何教你作偽證？）大部分均丙○○
        教的，盧律師叫我實說是何時去換票」、「（問：是否盧律師有教你說『我
        曾經陪他去找甲○○換票，甲○○要丙○○簽劉昭利的背書，丙○○有打電
        話聯絡劉昭利，經劉昭利同意』等語證詞？）沒有，盧律師是問我何時與丙○○一起去甲○○家換票，然後丙○○就教如何說」、「（問：丙○○在教
        你講這些話時，盧律師知不知道這些話是假的？）我不知道盧律師知不知情
        ，丙○○教我講這些話時是在去盧律師那裡之前教的，開庭前即要我去盧律
        師那裡應如何說較恰當」（見原審卷第二十三頁），再參諸被告丙○○供稱
        ：「（問：證人部分「指傳喚證人乙○○之事」是你自己去找盧律師告訴他
        的？）對，待證事項也是我告訴他的」等語（見同上卷第六十九頁），足徵
        被告丁○○並未參與被告丙○○教唆證人乙○○偽證乙事。
    (2)原審以不能證明被告犯罪而諭知無罪之判決，核無不合，檢察官上訴意旨，仍
      執前詞，指摘原判決此部分不當，為無理由，應予駁回。
據上論斷，應依刑事訴訟法第三百六十八條、第三百六十九條第一頁前段、第三百六
十四條、第三百零一條第一項判決如主文。
本案經檢察官羅清溪到庭執行職務。
中    華    民    國      九十二      年      五      月      二十九    日
                                  臺灣高等法院臺南分院刑事第二庭
                                      審判長法官  游    明    仁
                                            法官  陳    清    溪
                                            法官  蘇    重    信
右正本證明與原本無異。
檢察官如不服本判決，應於判決送達後十日內向本院提出上訴書。
                                      法院書記官  李    珍    鳳
中    華    民    國      九十二      年      五      月      三十      日


司法院資訊處製作；財團法人民間司法改革基金會備份。
